【裁判字號】    90,上易,2025
【裁判日期】    901031
【裁判案由】    竊盜
【裁判全文】
臺灣高等法院臺中分院刑事判決                    九十年度上易字第二二五號
    上  訴  人  臺灣南投地方法院檢察署檢察官
    被      告  丙○○
右上訴人因被告竊盜案件，不服臺灣南投地方法院九十年度易字第二一七號中華民國
九十年七月十三日第一審判決（起訴案號：臺灣南投地方法院檢察署九十年度偵字第
一○四八號），提起上訴，本院判決如左：
      主  文
原判決撤銷。
丙○○竊盜，處有期徒刑肆月，如易科罰金，以參佰元折算壹日。
    事  實
一、丙○○因其所有之小松牌鏟土機欠缺零件更換，竟意圖為自己不法之所有，於民
    國八十九年十二月二十六日，在南投縣埔里鎮○○路二五０號左方五十公尺處，
    僱用姓名、年籍均不詳之已成年不知情板車司機，將乙○○所有停放該處之日製
    小松牌型式Ｄ六０Ｓ─六，車身號碼三二六八九號鏟土機一台（價值新台幣九十
    萬元），載至苗栗縣鯉魚潭而竊取該鏟土機後，丙○○即將該鏟土機解體，並將
    部分零件裝置自己所有之同型鏟土機上，部分零件則丟棄。嗣於九十年二月二十
    二日經乙○○在埔里鎮○○路○段觀音隧道旁發現棄置之零件，循線於丙○○不
    知情之友人江正仁之修理廠尋獲裝置在丙○○鏟土機上另一部份零件後，報警查
    獲上情。
二、案經南投縣警察局埔里分局報告臺灣南投地方法院檢察署檢察官偵查起訴。
    理  由
一、訊據被告丙○○對於右揭竊盜之事實坦承不諱，核與被害人乙○○指訴及證人江
    正仁於警訊中證述之情節相符，被告之自白堪認與事實相符。此外復有照片六張
    、讓渡書、進口報單影本、贓物認領總清冊各一紙附卷可稽。事證明確，被告竊
    盜犯行洵堪認定，應予依法論科。
二、核被告丙○○所為，係犯刑法第三百二十條第一項之竊盜罪。被告利用不知情之
    板車司機竊取上開鏟土機，為間接正犯。原審認被告犯罪事證明確，予以論科，
    固非無見，惟按中華民國九十年一月四日修正，同年月十日經總統公布施行之刑
    法第四十一條規定：「犯最重本刑為五年以下有期徒刑以下之刑之罪，而受六個
    月以下有期徒刑或拘役之宣告，因身體、教育、職業、家庭之關係或其他正當事
    由，執行顯有困難者，得以一元以上三元以下折算一日，易科罰金。但確因不執
    行所宣告之刑，難收矯正之效，或難以維持法秩序者，不在此限。」亦即修正前
    刑法第四十一條原規定所犯最重本刑為三年以下有期徒刑之罪，而受六個月以下
    有期徒刑或拘役之宣告，因身體、教育、職業或家庭之關係，執行顯有困難者得
    為易科罰金，已修正為同條第一項前段為所犯最重本刑為五年以下有期徒刑之刑
    之罪，而受六個月以下有期徒刑或拘役之宣告，因身體、教育、職業、家庭之關
    係或其他正當事由，執行顯有困難，得為易科罰金，並於九十年一月十日修正公
    佈，同年一月十二日生效，比較新舊法以新法較有利於行為人，原審此部分，未
    予比較適用，尚有未洽。檢察官上訴意旨略謂：被告雖書立讓渡書欲將其所有之
    小松牌鏟土機讓渡與被害人，惟被告迄未將該鏟土機交付被害人，且其鏟土機不
    堪使用，原審以被告已積極先將其所有上開鏟土機一部讓與被害人，減輕被害人
    所受損害為由，量處被告有期徒刑四月，似嫌過輕，而指摘原判決不當。惟查：
    被告於原審書立讓渡書後，確已將其所有小松牌鏟土機車身交付被害人，業據被
    害人於本院調查時陳明在卷，是上訴意旨謂被告未交付該鏟土機，容有誤會，原
    審審酌含被告書立讓渡書欲將其所有之小松牌鏟土機讓渡與被害人等一切情狀，
    量處被告有期徒刑四月，並無不當，檢察官執此上訴，雖無理由，惟原判決既有
    上開可議之處，自屬無可維持，應由本院將原判決撤銷改判。爰審酌被告有違反
    水利法、過失傷害等犯罪前科，素行欠端，其犯罪之動機、目的、手段、生活狀
    況、智識程度、犯罪所生之損害，及犯罪後坦承犯行，並已先將其所有上開鏟土
    機讓渡與被害人，減輕被害人所受之損害，有讓渡書一件在卷可稽等一切情狀，
    量處如主文第二項所示之刑，並依前開新修正之刑法第四十一條第一項前段規定
    ，諭知易科罰金之折算標準，以資儆懲。
據上論結，應依刑事訴訟法第三百六十九條第一項前段、第三百六十四條、第二百九
十九條第一項前段，刑法第二條第一項前段、第三百二十條第一項、第四十一條第一
項前段，罰金罰鍰提高標準條例第一條前段、第二條，判決如主文。
本案經檢察官甲○○到庭執行職務。
中      華      民      國      九十       年     十      月   三十一   日
                                臺灣高等法院臺中分院刑事第四庭
                                      審判長法  官  洪  耀  宗
                                            法  官  吳  重  政
                                            法  官  江  德  千
右正本證明與原本無異。
不得上訴。
                                            書記官  吳  麗  琴
中      華      民      國      九十       年    十一     月     一     日
【附錄論罪科刑法條】
刑法第三百二十條第一項
意圖為自己或第三人不法之所有，而竊取他人之動產者，為竊盜罪，處五年以下有期
徒刑、拘役或五百元以下罰金。
                                                                        Ｋ


司法院資訊處製作；財團法人民間司法改革基金會備份。
